臺灣新竹地方法院民事判決
109年度重勞訴字第10號
原      告  呂孜理  
訴訟代理人  朱昭勳律師
被      告  啟碁科技股份有限公司

法定代理人  謝宏波  
訴訟代理人  陳紫婕  
            王玠涵  
上列當事人間確認僱傭關係存在事件，本院於民國110年1月29日
言詞辯論終結，判決如下：
    主  文
確認原告與被告間僱傭關係存在。
原告其餘之訴及假執行之聲請均駁回。
訴訟費用新臺幣壹拾萬參仟柒佰捌拾肆元，由原告負擔三分之一
即新臺幣參萬肆仟伍佰玖拾伍元，由被告負擔三分之二即新臺幣
陸萬玖仟壹佰捌拾玖元。
　　事實及理由
一、茲原告主張兩造間有僱傭關係，經被告以後開情詞否認，則
    兩造間僱傭關係存否，影響原告可否依僱傭契約行使權利、
    負擔義務之法律上地位，原告私法上地位自有受侵害之危險
    ，原告提起本件確認之訴，即有法律上利益。又，勞動基準
    法第11條、第12條分別規定雇主之法定解僱事由，為使勞工
    適當地知悉其所可能面臨之法律關係的變動，雇主基於誠信
    原則應有告知勞工其被解僱事由之義務，基於保護勞工之意
    旨，雇主不得隨意改列其解僱事由，同理，雇主亦不得於原
    先列於解僱通知書上之事由，於訴訟上為變更再加以主張（
    最高法院95年度台上字第2720號判決意旨參見）。　　
二、原告起訴主張：原告受僱於被告在大陸地區江蘇省南京市江
    寧區之南京分公司擔任處長，該派駐地（含兼任）之台幹共
    有6人，被告南京分公司轄下內地員工則約有168人，原告（
    單位職別：工程中心NJ、EC3）因農曆春節故於民國109年1
    月22日由南京返台，原本開心返台與家人團聚，原訂當月底
    返回南京，未料返台翌（23）日大陸地區爆發COVID-19疫情
    ，武漢封城，舉世震驚，被告隨即指示台幹改簽班機，到了
    次（2）月5日，訴外人即被告執行長（CEO）高○榮（真實姓
    名詳卷）致電訴外人即原告主管詹益洋（以下逕稱其姓名）
    ，說是新聞媒體已經報導，南京也會步上封城命運，並請台
    幹先不要過去南京，詹益洋（單位職別：工程中心NJ、副總
    ）表示倘若2月10日可以開工，那麼他自己先在2月8日過去
    南京，請其餘人等繼續留台待命，所以在2月10日以前，每
    位台幹赴南京之機票，都依照指示自行處理改簽了3到4次，
    但疫情未止，甚至有擴散跡象，因此原告業於109年3月12日
    徵得被告同意，變更提供勞務之地點於臺灣地區，至於大陸
    地區之原職（NJ、EC3）則由詹益洋代理，按照被告人事程
    序與先前慣例，單位職別NJ、EC2之訴外人王○樑（真實姓名
    詳卷）前因配偶罹癌因而改任被告在台之汽車電子事業群（
    AIS BG），可知原告同應返回總部所屬之汽車電子事業群，
    不過當時原告感到奇怪，為何只有在3月16日接到1次網路事
    業群（Networking）網路事業處主管之電話面談，約1個月
    後之4月14日竟收到被告寄來原告離職服務證明書，上面寫
    著「原告所屬部門係Networking網路事業群、職稱係外派人
    員、任職期間係102年8月19日～109年3月25日」，始知被告
    先假意同意原告調離現職，再遂行操作資遣原告之實，既然
    原告曾於109年3月20日向科技部新竹科學園區（下簡稱科管
    局）申請勞資爭議調解、3月31日兩造於該局1樓會議室進行
    調解，被告人資（HR）韓慧玲代理被告出席，表示：被告何
    以對於資遣原告事由，會反反覆覆，從不適任改為曠職3日
    ，那是科管局建議用曠職方式處理，因此被告人資長曾於3
    月20日20時02分以電子郵件通知原告，須於109年3月23日返
    回南京，3日後之3月26日再由被告人資長以電子郵件終止兩
    造間之聘僱……等等，以上可見被告明知原告已申請調解，卻
    為解雇又所憑時機與理由完全不充分，則兩造間僱傭關係依
    然存在（勞資爭議處理法第8條參看），且被告仍應全額續
    付薪資（勞動基準法第22條第2項前段規定參見）等語，爰
    聲明：請求確認原告與被告間僱傭關係存在，被告應給付原
    告新臺幣（下同）80萬2,000元（計算式：16萬0,400元5月
    ＝80萬2,000元。5月，指109年4月～8月共5月）及自109年9月
    1日起按月給付原告16萬0,400元及至前開僱傭關係消滅日止
    ，並願供擔保請准宣告假執行。
三、被告則以：109年3月21～26日間仍有台北或桃園往來於上海
    或南京之班機，兩岸交通尚未受阻，依大陸地區上海市公安
    備案第00000000000000號，109年3月17日韓、日等16個國家
    入境上海，固須隔離14天，但台胞入境未受隔離限制，到了
    109年3月26日18時起，來滬者才一律實施為期14天之隔離，
    再依大陸地區江蘇省109年3月18日疫情發布通告，於109年3
    月18日韓、日等16個國家入境南京固須隔離14天，到了109
    年3月23日起，來寧者才一律實施為期14天之隔離，可知原
    告若於3月23日前抵達南京則不需隔離，被告未僵化地要求
    原告一定非得在南京辦公室辦理報到不可，且原告若於3月2
    0日受被告以電子郵件催告後，隨即劃定前往中國之班機，
    則被告設於南京之行政單位就會派車接機，如此勞工就可算
    是已出勤提供勞務，像是詹益洋於109年2月19日在「NJ台幹
    群（6）」群組公告，表示：確定開工日後，預計幫忙訂班
    機與派車前往上海浦東或虹橋機場接機、過來南京，待在宿
    舍里14天再上班……等等，而此後除了原告以外之其他台幹，
    都能返回工作崗位，例如訴外人蔡○傑（單位職別NJ、CBC，
    真實姓名詳卷）已於109年2月23日抵達上海浦東機場，未受
    任何防疫措施限制，直接回到被告南京宿舍自主隔離14天，
    該14天居家辦公期間，被告也照付薪資，該員已於109年3月
    9日正常進入南京辦公室上班、訴外人即外派人員林榮○（真
    實姓名詳卷），雖於被告派車接至南京宿舍後，改到該宿舍
    附近之酒店集中隔離至109年4月5日，被告仍全額給薪，以
    上可見原告特異破壞紀律，情節嚴重，又不誠信，反悔其本
    人曾於109年3月12日請辭，迄至本件言詞辯論終結止，連續
    曠職快1年，被告南京辦公室早在109年3月16日起全面復工
    ，台籍幹部均已赴崗，爰參考實務見解（最高法院93年度台
    上字第1613號、97年度台上字第1880號、臺灣臺中地方法院
    107年度重訴字第388號裁判意旨），應認本件被告引用勞動
    基準法第12條第1項第6款而為終止兩造間之僱傭關係，並無
    違反勞資爭議處法對於勞工「合法之爭議權」之保障規定，
    即應認定被告解雇原告，為有理由，故原告提起確認與給付
    之訴，均欠缺根據，更況根本也沒有什麼調職，原告拿不出
    所謂調職資料，原告曾於109年3月12日辭去南京工程中心NJ
    、EC3主管乙職，申請調回在台總部，前經被告詢問各相關
    部門，並無適當職缺，原告於109年3月17日獲悉無缺額後，
    就反悔其本人已於109年3月12日辭職，又遲遲不肯再返回南
    京，毫無履行勞務之跡象，始終滯台不歸，又被告業於109
    年3月26日為原告辦理退（勞）保，可見兩造皆無維繫彼此
    間勞僱關係之意願，亦可認原告於109年3月12日主動請辭或
    認被告於109年3月26日被動接受原告請辭而為合意終止等語
    ，資為抗辯，答辯聲明求為駁回原告之訴，如受不利判決願
    供擔保請准宣告免為假執行。
四、本件不爭執事項如下：「原告於102年8月19日與被告公司訂
    立聘僱合約書（見本院卷第51～57頁），因此而為被告派駐
    於大陸地區江蘇省南京市之人員，直屬長官為訴外人詹益洋
    。」（見本院卷第295頁筆錄）
五、經兩造協議簡化後之爭點共四點如下：（見本院卷第295～29
    6頁筆錄）
（一）兩造間聘僱合約是否因被告公司依勞動基準法第12條第1 
      項第6款，以109年3月20日的電子郵件、109年3月26日之
      電子郵件（被證7，本院卷第65頁），行使終止權而為合
      法終止？
（二）兩造間之聘僱合約，是否因兩造於109年3月26日（被證7
      ，本院卷第65頁）合意而終止？
（三）兩造間聘僱合約，是否因原告109年3月12日自請辭職而終
      止？
（四）兩造間是否成為合意調職？
六、經本院聽取兩造陳詞並檢視兩造提出在卷各證之結果，關於
    109年3月12日、26日二日，有編號被證4、被證7之證物，前
    者係原告主管詹益洋Dennis Chan 於109年3月12日通知包括
    原告Stoney Lu、人資韓慧玲Joanne Han多人在內之電子郵
    件，主旨係處理原告返回總部調職申請，原因係原告稱「因
    疫情考量與個人生涯規劃，本人決定辭去南京EC3中心主管
    一職，同時向總部人事單位申請返回總部任職，生效日期則
    依公司相關規定辦理，謝謝！」（見本院卷第62頁，見提出
    人以黃色螢光筆標示處），對此被告否認已為原告覓得新職
    ，原告則稱被告係假意同意調職如上；而後者即109年3月26
    日其翌（27）日之證物，係續有電子郵件1封（見本院卷第1
    01頁），係原告Stoney以黑體粗字【Re:通知:依法終止與您
    之間的聘僱合約】向被告人資抗議：「Joanne:3/20上生8點
    半，公司由您代表已經單方面做了資遣我的安排，並於下午
    约3點50要我將電腦、手機及員工証繳回才陪同我離開員工
    的大門。當天下午17點收到您的line通知『剛和科管局通電
    話，其指導我們正確程序為：應正式要求員工返回派駐地』
    」「3/20當天晚上20:02點您發mail要求我3天後，即3/23回
    南京任職，这與之前Dennis回覆email同意我調職回台灣，
    明顯的不相同。您於3/26日通知我終止聘僱合約的作法實為
    惡意資遣不成，進而進行不當解僱。」（證物編號原證1，1
    09年3月27日13時36分已傳送），茲當事人或代理人於本件
    最後言詞辯論期日止，對於所謂「自請離職」（由勞工向雇
    主表示終止一切僱傭關係，雇主因此再無續付薪資之義務，
    民法第482條規定參看）或「合意調職」（並指出調離單位
    與調任單位暨生效日）或「合意終止」（曾由雙方以合意以
    資遣方式為之）云云各節，均未舉證以實其說，且據科管局
    以109年10月14日竹環字第1090029298號函送之勞資爭議調
    解案卷，其中原告109年3月20日申請書記載：「3/12本人依
    新竹總公司人資長的建議，辭去南京EC3中心一職，並得到
    南京主管回覆同意後留在台灣，並由人事單位安排台灣新竹
    總部各部門面談轉調的機會，但是3/12～3/17總部人資長安
    排一次的面談，即3/16與NWI BU頭Applolo 12分鐘手機電話
    Talk，隨後HR在3/18～3/20立即展開一連串資遣的行動」「
    本人要求公司依3/12本人的申請並已經公司同意調回台的方
    式，在台灣新竹總部恢復僱傭關係」等語（見本院卷31頁）
    ，暨據原告主管詹益洋曾於原告109年1月22日搭機自桃園機
    場入境約1個月後之2月19日（見本院卷第79頁入出境查詢、
    本院卷第232頁「NJ台幹群（6）」對話列印畫面），該日20
    時24分詢問原告「Lu你如果到松山機場搭機沒問題吧？（提
    供班機查詢畫面）」，經原告發電子郵件（＠Dennis0927tw
    ）、詹益洋於該日20時40分隨即回覆「疫情期間，就不勉強
    了」等語乙情（見本院卷第232頁），足信本件充其量僅係
    詹益洋基於主管監督之責，暫緩原告返回原工作地點而已，
    非但原告沒有辭職且被告也沒有允許調職，甚且兩造亦無於
    109年3月26日合意終止，兩造於彼此相處與溝通過程時，特
    別曾集中於109年3月26、27兩日，衝突齟齬如上，故被告抗
    辯爭執如協議簡化後之爭點第（二）～（四）點部分（見本
    院卷第283頁被告爭執事項書狀），俱無可取。　
七、按，勞資爭議在調解、仲裁或裁決期間，資方不得因該勞資
    爭議事件而歇業、停工、終止勞動契約或為其他不利於勞工
    之行為，勞資爭議處理法第8條定有明文，茲被告抗辯爭執
    如協議簡化後之爭點第（一）點部分，對照上述科管局109
    年10月14日竹環字第1090029298號函送之勞資爭議調解案卷
    ，勞工提出申請日為109年3月20日、開會通知單為3月23日
    、開會日期為3月31日（見本院卷第28頁），可見被告係於
    兩造間勞資爭調解期間，因本件勞資爭議事件而有採取不利
    於勞工之行為，被告所為明顯地悖於法令，難認有據。次按
    ，僱傭契約原則上為一繼續性及專屬性契約，勞雇雙方間非
    僅存有提供勞務與給付報酬之權利義務存在關係，其他如雇
    主之照顧義務、受僱人之忠誠義務，亦存在於契約間，故不
    應只有契約自由原則之適用，其他之正當信賴原則、誠實信
    用原則、手段正當性及社會性因素亦應顧慮之，且按當事人
    主張有利於己之事實者，就其事實有舉證之責任，為民事訴
    訟法第277 條前段明定，第查大陸地區疫情於109年1月23日
    武漢封城後，態勢未減，於109年3月17～26日猶轉嚴峻，此
    故無論上海市或南京市於短短10日期間，皆公告將原應接受
    隔離14天措施之對象，由韓、日等16國擴及全部入境人員（
    見本院卷第168～171頁疫情通告），又經本院檢視其中江蘇
    省109年3月18日發布之疫情通告，可知南京市自109年3月18
    日起採取韓、日等16個國家入境南京須隔離14天之措施、10
    9年3月23日起，入境者一律採取集中醫學觀察14天之措施，
    條件不允許者則可實施居家醫學觀察（見本院卷第171頁）
    ，可知被告於109年3月下旬勞資爭議期間，漠視疫情猶轉嚴
    峻，又違反南京市當地自3月23日起集中隔離之規定（例外
    於條件不允許時，始改採居家觀察），先於109年3月19日上
    午由被告人資韓慧玲，向原告告知以電子方式（網路）通報
    勞保局資遣原告（見本院卷第64頁）、翌（20）日（星期五
    ）夜間20時03分臨時通知原告，改為原告應自行設法於3月2
    3日（星期一）以前，抵達中國機場，再由被告派車將人員
    接往自設宿舍（見本院卷第65頁電子郵件及第293頁兩造陳
    述），綜此應認被告抗辯：鑑於原告嚴重違反紀律故被告於
    109年3月26日所為之終止尚無違反勞資爭議處法對於勞工「
    合法之爭議權」保障云云各語，對於保障勞工乙說，未據舉
    證以實其說，不足為採。更況，迄至去（109）年底疫情仍
    起起伏伏，於109年11月22日上海浦東機場仍因出現確診案
    例，逾萬人連夜採檢之情狀，壯觀驚駭，有109年12月10日
    新聞紙原件1紙（彩色新聞畫面並附中央流行疫情指揮中心
    說明，編本院卷第207～208頁），併參被告始終堅持原告應
    返回原工作地點之立場，但沒聽說過公司方面有任何補償染
    疫之措施（見本院卷第294頁筆錄第18行被告訴訟代理人陳
    述），僅牟取維護經營者利益而犧牲勞工權益，爰認原告訴
    訟代理人為原告利益稱：被告在疫情期間從來沒有發布任何
    行政命令或公告對於因公務染疫而有補償措施等語（見本院
    卷第294～295頁筆錄），其主張是為可取，亦即被告上述採
    取不利於原告之立場與行為，難認具有正當性，而與被告提
    出他件案例基礎事實不同，不能比附援引。
八、綜上調查審理結果，無論被告抗辯：109年3月26日已由雇主
    合法發動終止權、3月26日已由兩造合意終止、3月12日原告
    自請離職等節，均非實在，故原告起訴求為確認僱傭關係存
    在，為有理由，應予准許，惟原告同時訴給付薪資，此部分
    則與本件繼續性僱傭關係中，兩造針對勞務提供地既已基於
    自由意思而經合意約定於被告設於大陸地區之南京分公司，
    原告因此屬於被告之「派外人員」（此4字見本院卷第50頁
    新進員工報到通知單），於未再經合意調職以前，原告單方
    要求改在台灣新竹總部恢復僱傭關係（見本院卷31頁），為
    無根據，從而，難認原告已為提出勞務之準備，故無從命被
    告為對價性之薪資給付，即原告請求給付薪資之訴，為無理
    由，應予駁回，其訴既經駁回，其假執行之聲請，失其附麗
    ，一併駁回。
九、因本案事證已臻明確，兩造其餘主張陳述及所提之證據或證
    據調查之聲請（例如原告訴訟代理人於最後言詞辯論期日，
    請求函查關於大陸地區疫情管制事項），均毋庸再予審酌或
    調查，附此敘明。　　
十、訴訟費用之負擔：本件訴訟標的金額或價額前經本院109年9
    月22日109年度勞補字第50號民事裁定，核定為1,042萬6,00
    0元(見本院卷第11頁)，並經原告預納第一審起訴裁判費3萬
    4,595元，有收據乙紙在卷（見本院卷第3頁反面），依民事
    訴訟法第79條規定，由法院酌量其情形，命由勞方負擔1/3
    ，由資方負擔2/3，以求妥適。
中　　華　　民　　國　　110 　年　　3 　　月　　5 　　日
                  勞動法庭      法　官　周美玲
以上正本係照原本作成。
如對本判決上訴，須於判決送達後20日內向本院提出上訴狀，應
暨添具繕本1件，同時繳納上訴審裁判費新臺幣15萬5,676元（勞
工有勞動事件法第12條第1項暫免徵收規定之適用）。如委任律
師辦理上訴，務必同時按照不服程度依法繳納上訴審裁判費，若
未同時繳納上訴費用，依民事訴訟法施行法第9 條規定，其上訴
不合程式，第一審法院得不行裁定命補繳裁判費之程序，而逕行
駁回上訴，請具律師資格代理人特別注意。　　
中　　華　　民　　國　　110 　年　　3 　　月　　5 　　日
                              書記官　張景琴